【裁判字號】    96,上訴,841
【裁判日期】    970122
【裁判案由】    違反槍砲彈藥刀械管制條例等
【裁判全文】
臺灣高等法院刑事判決                96年度上訴字第841號
上  訴  人
即  被  告  丙○○
                    （
選任辯護人  李建宏  律師
            游鉦添  律師
上 訴 人即
丙○○之妻  庚○○
上  訴  人
即  被  告  午○○
                    （
選任辯護人  余西鈞  律師
上  訴  人
即  被  告  丁○○
                    （
選任辯護人  陳建宏  律師
上  訴  人
即  被  告  辰○○
                    （
選任辯護人  戴銀生  律師
上  訴  人
即辰○○之妻己○○
上  訴  人
即  被  告  戌○○
            未○○
上二人共同
指定辯護人  本院公設辯護人  巳○○
上  訴  人
即  被  告  戊○○
選任辯護人  郭緯中律師
            周裕暐律師
上列上訴等人因違反槍砲彈藥刀械管制條例案件，不服台灣板橋
地方法院九十五年度訴字第二四三六號，中華民國九十五年十二
月二十二日第一審判決（起訴案號：台灣板橋地方法院檢察署九
十五年度偵字第一０五五八號），提起上訴，本院判決如下：
    主  文
原判決關於丙○○違反槍砲彈藥刀械管制條例，及午○○、丁○○、辰○○、鍾填壕、未○○、戊○○部分均撤銷。
丙○○共同未經許可，持有可發射子彈、具有殺傷力之槍枝，處
有期徒刑肆年，併科罰金新台幣貳拾萬元，罰金如易服勞役，以
新台幣貳仟元折算壹日。土造槍枝貳支沒收。
午○○共同未經許可，持有可發射子彈、具有殺傷力之槍枝，累
犯，處有期徒刑年陸月，併科罰金新台幣貳拾萬元，罰金如易
服勞役，以新台幣貳仟元折算壹日。土造槍枝貳支沒收。
丁○○共同未經許可，持有可發射子彈、具有殺傷力之槍枝，累
犯，處有期徒刑年拾月，併科罰金新台幣貳拾萬元，罰金如易
服勞役，以新台幣貳仟元折算壹日。土造槍枝貳支沒收。
辰○○、戌○○、未○○共同未經許可，持有可發射子彈、具有
殺傷力之槍枝，各處有期徒刑年捌月，均併科罰金新台幣貳拾
萬元，罰金如易服勞役，均以新台幣貳仟元折算壹日。土造槍枝
貳支沒收。
戊○○共同未經許可，持有可發射子彈、具有殺傷力之槍枝，處
有期徒刑年貳月，併科罰金新台幣貳拾萬元，罰金如易服勞役
，以新台幣貳仟元折算壹日。土造槍枝貳支沒收。
    事  實
一、午○○前因妨害風化案件，經法院判處有期徒刑一年二月確
    定，於民國九十三年八月二日執行完畢。丁○○前因恐嚇及
    毒品案件，分別經法院判處有期徒刑十月及三月確定，定應
    執行刑為一年，於九十一年三月十日執行完畢，均不知悔改
    。
二、丙○○係台北縣三峽鎮○○路三十八號二樓德倫開發企業股
    份有限公司（下稱德倫公司）之實際負責人，以受託討債為
    主要業務，辰○○、丁○○、戌○○乃該公司之催收人員，
    午○○、戊○○則為丙○○之友人，未○○係丁○○之友人
    ，其等七人均互相熟識，午○○、戊○○並偶爾協助德倫公
    司處理催討債務事宜（丙○○被訴重利部分已經原審判決無
    罪確定）。緣有酉○○者，既向德倫公司內某人借款，又另
    向上揭縣、鎮○○路一二八號嘉昇當鋪負責人癸○○借款，
    卻無力償還，乃於九十四年八月上旬某日，委託丙○○出售
    其所有坐落同縣鎮○○街二十七號之房地，以清償債務，致
    嘉昇當鋪人員對於德倫公司就變賣房屋償債問題有所不滿。
    同年十一月十日，德倫公司店面遭多名不明男子砸毀，丙○○懷疑係嘉昇當鋪人員所為，乃於同日晚間二十一時許，命
    辰○○、丁○○、戌○○、未○○、戊○○及午○○，至同
    縣、鎮自來水廠山上之甲○○○○集合，商討報復事宜。其
    等七人均明知非經中央主管機關許可，不得持有具有殺傷力
    之槍枝及子彈，竟共同基於非法持有型式不詳、可發射子彈
    、具有殺傷力之土造槍枝二支及子彈之犯意聯絡與行為分擔
    ，謀議槍擊嘉昇當鋪及癸○○友人宇○○之同縣、鎮○○路
    六十八號住宅與同路七十四號「高山青檳榔攤」作為報復。
    議定後，推由戊○○駕駛黑色鈴木牌ＳＯＬＩＯ自用小客車
    於同日晚間二十三時三十四分許觀察宇○○住處及檳榔攤之
    狀況，回報後，再由辰○○駕駛原號牌不詳之豐田牌黑色自
    用小客車，搭載丁○○，共持上揭土造槍枝一支及子彈二十
    一顆，並懸掛由午○○向不知情之友人子○○索取之二面「
    二Ｌ—一四四七」號報廢車牌，以掩人耳目，於同日晚間二
    十三時五十八分許，抵達「高山青檳榔攤」，見店內僅乙１
    （為保護計，姓名等基本資料予以秘密處理）獨自顧店，即
    由辰○○駕車逆向停止於檳榔攤前，左後座之丁○○則持槍
    朝檳榔攤店面射擊一發子彈，擊破店面玻璃，車復前進數公
    尺，朝宇○○上址住處鐵門射擊二十發子彈（毀損部分未據
    告訴）；另由戌○○駕駛原車牌號碼為三○六○—ＪＵ號，
    卻改懸Ｋ六—六四０三號牌之現代牌銀色自用小客車，搭載
    未○○，共持另支土造槍枝及子彈七顆，於翌（十一）日凌
    晨零時二十分許抵達上址嘉昇當鋪，由戌○○、未○○其中
    一人持槍朝鐵門射擊七發子彈。嗣經警據報前往槍擊現場處
    理，在上址宇○○住宅前扣得彈頭碎片十四個及申○○○前
    扣得彈頭碎片四個與彈殼六枚，再循線查悉上情。
三、案經台北縣政府警察局三峽分局報告台灣板橋地方法院檢察
    署檢察官偵查起訴。
    理  由
一、有關證據能力部分：
  (一)上訴人即被告辰○○之九十五年五月三日警詢筆錄：
  1.按被告之自白，非出於強暴、脅迫、利誘、詐欺、疲勞詢問
    、違法羈押或其他不正之方法，且與事實相符者，得為證據
    ，為刑事訴訟法第一百五十六條第一項所明定，依其反面解
    釋，倘該項自白，係出於上揭不正方法取得者，即不得為證
    據。又被告或犯罪嫌疑人之辯護人，得於檢察官、檢察事務
    官、司法警察官或司法警察訊問該被告或犯罪嫌疑人時在場
    ，並得陳述意見。但有事實足認其在場有妨害國家機密或有
    湮滅、偽造、變造證據或勾串共犯或證人或妨害他人名譽之
    虞，或其行為不當足以影響偵查秩序者，得限制或禁止之。
    偵查中訊問被告或犯罪嫌疑人時，應將訊問之日、時及處所
    通知辯護人。但情形急迫者，不在此限，同法第二百四十五
    條第二項及第四項亦有明文，此項學理上所稱之律師在場權
    ，乃屬辯護人之固有權，非有上揭例外情形，不得任意剝奪
    ，否則所踐行之訴訟程序，難認適法。其若未依法通知辯護
    人到場，而逕行訊問被告或犯罪嫌疑人，該項訊問筆錄之證
    據能力，當有同法第一百五十八條之四規定之適用，亦即應
    審酌人權保障及公共利益之均衡維護，而為認定。
  2.辰○○之配偶己○○於九十五年四月二十六日委任李成功律
    師為辰○○之選任辯護人，其委任狀於同年月二十八日送由
    本案偵查機關台灣台北地方法院檢察署收受，有該委任狀在
    卷可稽（見偵查卷第一宗，下稱偵一卷，第三六九頁），檢
    察官於同年五月三日准由警員借訊，卻未通知李成功律師到
    場，李律師因此具狀指摘其事，有該警詢筆錄及李律師陳報
    狀存卷可參（同上卷第三七八、三七九、三八四頁），所踐
    行之訴訟程序已非完全適法，雖然違規情節尚非至為嚴重，
    警員寅○○並否認有不當取供之作為（見原審卷第三宗第四
    頁），但辰○○在歷審中，堅稱遭灌水、毆打刑求取供；李
    成功亦到庭證稱伊於次日接見辰○○時，發現辰○○頸部確
    有不甚明顯勒痕；看守所主管玄○○同稱：辰○○返所時，
    曾向伊反映遭警刑求，伊乃向上級報告後予以拍照、看醫生
    各等語（見本院卷第三宗九十七年一月八日審判筆錄），復
    有辰○○身體上呈現不明顯勒痕之照片四張在案可參（同上
    卷第八至十一頁），檢察官則未依法指出此部分自白係出於
    自由意志之證明方法，依照上開說明，爰認此部分不具證據
    能力。
  (二)上訴人即被告午○○於九十五年六月十二日及同年月二十九
    日之警詢供述：
    午○○在歷審中固謂：伊係在警員出示辰○○上揭警詢筆錄
    供伊閱覽之情形下，受詐欺而為不實陳述云云。惟查：
  1.警員壬○○、蘇貴郎及寅○○一致供證：絕無出示辰○○之
    警詢筆錄給午○○閱覽，欺騙取得午○○自白之事，並指出
    午○○之所以願意坦陳犯行，純因希望獲得交保機會；壬○○更證稱：午○○筆錄，係採同步錄音，一人詢問、一人書
    寫筆錄，而無預先製成筆錄之不法情事，其中九十五年六月
    二十九日之筆錄，尤係依九十五年六月十二日之供述，就其
    細節再予釐清詢問而已各等語（見原審卷第二宗第四十四至
    六十頁；第三宗第四十二頁；本院卷第三宗第一五七頁正面
    ）。
  2.稽諸午○○在九十五年六月十二日警詢中，陳明：「（問：
    為何‥‥至今才向警方供出犯罪事實？）雖然我知道事實，
    但因為我害怕被報復，怕在社會上無法生存，而且丙○○向
    我恐嚇說我的車牌有掛在作案車輛上，我脫離不了關係，所
    以我才沒有（及早）向警方據實以告」，「以上所供均實在
    ，我講的都是事實，希望警方查證，而且我已經據實向警方
    陳述，希望檢方能讓我交保」（見偵查卷第二宗，下稱偵二
    卷，第五頁），而九十五年六月二十九日之警詢筆錄，確實
    係在系爭銀色汽車外掛午○○借得之「Ｋ六—六四０三」號
    牌，後車箱藏放原車牌「三○六○—ＪＵ」之情形下，進而
    為詳細之說明，有該現場查獲汽車、車牌之照片在案可徵（
    見偵二卷第十八、十九頁）。足見午○○上揭刑求之說與其
    餘各上訴人及被告丙○○等六人附和其說之辯解，要無可採
    。
  3.從而，此部分就午○○而言，既屬自由意志下之自白，自應
    具有證據能力；又因午○○在歷審中，業經命以證人身分，
    具結後，進行交互詰問程序，是其餘各被告之反對詰問訴訟
    防禦權已獲實質保障，依司法院釋字第五八二及五九二號解
    釋意旨，就其他各被告而言，午○○此部分之供述，亦屬適
    格之證據。
  (三)午○○之九十五年六月二十九日偵訊筆錄：
    上訴人即被告鍾填壕、未○○之公設辯護人指稱午○○此部
    分雖係以證人身分為陳述，然檢察官命其作證，竟未告知依
    刑事訴訟法第一百八十一條及第一百八十六條第二項規定，
    得拒絕作證之意旨，於法未合云云。惟查：
  1.證人恐因陳述致自己或與其有前條第一項關係之人受刑事追
    訴或處罰者，得拒絕證言；又證人有第一百八十一條之情形
    者，應告以得拒絕證言，固為刑事訴訟法第一百八十一條及
    一百八十六條第二項所明定，考其立法趣旨，無非在於順應
    人情，以保護證人本人及其一定範圍內之親屬，其得執以抗
    辯者，當亦限於證人及其一定範圍內之親屬，此外之人不與
    焉，且其違反者，同法並無如第一百條之一第二項、第一百
    五十八條之二、第一百五十八條之三規定，逕行否定其證言
    之證據能力，是當依上揭第一百五十八條之四規定，依法益
    均衡原則，定其證據能力之有無。
  2.檢察官在偵查中，雖確未在本部分之偵查期日，將午○○得
    拒絕作證之意旨履行告知義務，有該筆錄在案可憑（偵二卷
    第二十二頁），所踐行之訴訟程序不無瑕疵，但於諭知具結
    義務及偽證處罰之前，既曾詢以「願意作證否？」午○○答
    以「願意」，有該筆錄可稽，已確實尊重午○○之意願，本
    院衡酌本件係屬槍擊案，對於社會治安危害非輕，又無受詐
    欺、利誘等非法取供情形，乃係出於自由意志，仍應認本部
    分之證言，得為證據，始屬適當，況鍾、溫二被告並非午○○或其親屬，上揭抗辯，容屬誤會。
  3.午○○證稱「聽說拿一枝霰彈槍，還有一枝手槍」等語，乃
    其親身聽聞其他被告討論報復方式所得知，係證人親身所見
    所聞，非屬傳聞，則其餘被告等在原審以其為傳聞證據置辯
    ，委不足採，並此指明。
  (四)子○○之警詢時陳述：
    按被告以外之人於審判中傳喚不到，其於司法警察官或司法
    警察調查中所為之陳述，經證明具有可信之特別情況，且為
    證明犯罪事實之存否所必要者，得為證據，刑事訴訟法第一
    百五十九條之三第三款定有明文。查子○○於原審經傳喚未
    到庭，其於警詢時就二Ｌ—一四四七號車牌二面係午○○與
    卯○○一起向子○○索取而來乙節，核與卯○○所述一致，
    且有該車牌照片（如前述）可徵，復查無其他不可信之情形
    ，而該車牌乃本案作案汽車所懸掛之號牌，為證明本案犯罪
    事實之重要證據，是此部分陳述，本院認得為證據。
  (五)卯○○之警詢筆錄：
    按被告以外之人於審判外之言詞或書面陳述，除法律有規定
    者外，不得作為證據，刑事訴訟法第一百五十九條第一項定
    有明文，此乃傳聞證據之排除法則。又傳聞法則之重要理論
    依據，在於傳聞證據未經當事人之反對詰問予以核實，乃予
    排斥，惟若當事人已放棄對原供述人之反對詰問權，於法院
    審判時表明同意該等傳聞證據可作為證據，基於證據資料愈
    豐富，愈有助於真實發現之理念，並貫徹刑事訴訟法修法加
    重當事人進行主義之精神，確認當事人對於證據能力有處分
    權之制度，傳聞證據經當事人同意作為證據，法院認為適當
    者，亦得為證據。另當事人於調查證據時，對於傳聞證據表
    示「沒有意見」、「對於證據調查無意見」，而未於言詞辯
    論終結前聲明異議，應視為已有將該等傳聞證據採為證據之
    同意，此於刑事訴訟法第一百五十九條之五規定甚明。查此
    部分供述乃屬審判外陳述，已經原審在判決中記載明確（見
    原判決第六頁），而被告及其等辯護人或於本院審理中，表
    示「沒意見」，或未於辯論終結前聲明異議，本院衡酌其所
    言要與午○○無異，又無非法取供之客觀環境及條件，自堪
    作為證據。
  (六)監聽錄音部分：
    起訴書雖引據監聽丙○○持用之0000000000號及
    辰○○持用之0000000000號與鄭智文持用之０九
    二物七一一五五八號行動電話譯文（例如丙○○叫辰○○「
    把ＴＯＹＯＴ乙開出來」、「叫『兒子』打電話給我」、「
    嘉文他們」）作為追訴之證據。然查該監聽時間係在九十四
    年十一月十日及同年月十一日（見偵一卷第一四九至一五四
    頁），而通訊監察書則係遲於同年月十二日始為簽發（見原
    審卷第一宗第二一二頁），足見其監聽並非適法，自難為認
    定被告犯罪之適格證據，惟仍不妨供為辯方之彈劾證據。
  (七)所謂之「九十六年十一月十一日凌晨零時二十分許，裕昇當
    鋪前現場翻攝汽車照片」一節：
    就該照片內容以觀，固為銀色自小客車，正駕駛身材瘦小，
    副駕駛座上之人身材胖大，均為男子，臉上五官無法辨識，
    車牌則因夜間車燈及拍攝角度關係而模糊，依稀可見似為「
    ＣＺ—３２２５」，有該照片存卷可考（見偵一卷第一四二
    頁），午○○堅稱伊非該大胖之人（同上卷第二時二、二五
    六頁），鍾填壕、未○○更指稱該當鋪前馬路應為四線道（
    見本院卷第三宗第一六六頁），要與該照片上顯示為二線道
    者大不相同，本院復查無該車確與本件相關三○六○—ＪＵ
    或Ｋ六—六四０三號車號有何關聯，自應認此部分證據，因
    欠缺與待證事實之關聯性，而無證據能力。
二、實體部分
  (一)訊據被告丙○○、午○○、丁○○、辰○○、戌○○、未○○、戊○○對於其等分別具有上揭身分關係，及丙○○因代
    售酉○○房產，而與戴某之債權人嘉昇當鋪滋生糾葛，暨德
    倫公司遭人砸店，嗣被告等人在五聖宮集結，不久嘉昇當鋪
    與相關之上揭檳榔攤、住處亦遭人槍擊等情，均坦認不虛，
    核與酉○○、地○○父子所供關於委託售屋償債部分無異，
    在五聖宮集結之事，並經宙○○○○證實，嘉昇當鋪、檳榔
    攤、住處遭槍擊之情，則據被害人癸○○、宇○○及目擊證
    人乙１、乙２（為保護計，基本資料予以秘密處理）證述綦
    詳，且有槍擊現場遺留彈頭暨破損情形之照片、檳榔攤前監
    視錄影翻拍之歹徒乘坐車輛相片（其上雖顯示不同時間，應
    以右上角下排所示者為正確，詳情見原審卷第三宗第一０八
    頁勘驗筆錄）等在案可資佐證。是被告等上揭結仇經過，而
    有報復動機，仇家果遭破壞一節，首堪認定。
  (二)被告等七人雖均矢口否認犯罪，丙○○、午○○、丁○○、
    辰○○、戌○○、未○○皆稱：午○○係遭警欺騙而為不實
    供述，不足採信；丙○○、辰○○並辯稱：伊等純係為防免
    遭人加害，先則在台北三峽之五聖宮會合，後即轉往桃園大
    溪之紅蟳汽車旅館躲藏，其間，戌○○、未○○、辰○○、
    丁○○更至桃園市區洗三溫暖，伊等一夥人在五聖宮時，並
    無謀議報復之事，此有宙○○○○可證，而鍾等四人在三溫
    暖一節，由電話監聽記錄顯示，九十四年十一月十一日凌晨
    零時三十八分許，鍾某在該麗池三溫暖附近之基地台與午○○通話，亦可證明，以嘉昇當鋪遭槍擊時間，係在同日上午
    零時二十分許，及相關之二地距離以觀，足見不可能係戌○○等人所為；丙○○、丁○○另辯以：證人乙１及宇○○所
    供不但彼此歧異，而且先後矛盾，其中乙１指認犯罪嫌疑人
    之程序，實受警員誘導，宇○○所言，無非傳聞及個人臆測
    ，均無可信；午○○復謂：系爭２Ｌ—１４４７號車牌，伊
    於九十四年五月二十五日取得後，已於同年九月間交給卯○○，後來該車牌何以會換掛於歹徒所駕車上，與伊無關；戊○○則以乙１對於歹徒駕駛「ＳＯＬＩＯ」車在系爭檳榔攤
    來回勘查一節，究係在槍擊事發之前或之後，所供先後不一
    ，亦與現場監視錄影帶所顯示者不符，當無可信，況宇○○
    既係在檳榔攤槍擊事件後約半小時，曾見未○○開車在現場
    附近觀望等語，殊無由伊駕車同在附近觀察之必要，再者，
    伊於九十四年十一月十日二十三時五十七分猶在五聖宮內撥
    打電話給德倫公司之房東，已經黃添成證實，並有電話通聯
    紀錄可證，是以距離而言，於一分鐘後之檳榔攤遭槍擊事件
    ，益見與伊無關，其實伊於事前、事後，均在所經營之撞球
    店內從事結帳工作，業據亥○○證明，伊既非德倫公司員工
    ，並無代為出頭之理各云云置辯。惟查：
  1.供述證據縱先後不一或彼此齟齬，倘其基本社會事實之陳述
    並無不同，審理事實之法院仍得本於調查所得之其他各項證
    據資料，依據經驗法則及論理法則予以判斷取捨，憑以認定
    事實，非謂其中一有不符，即應全部不予採信。
  2.丙○○在警詢時，已坦言：嘉昇當鋪他們對我最近所處理一
    件事務有不同意見，雙方有一些誤會（偵一卷第十頁）「（
    問：你有無於十一月十日二十時三十七分，打電話給辰○○
    ，叫他趕快把ＴＯＹＯＴ乙的車開出來，越快越好。並於二
    十時三十八分，要辰○○打電話給綽號『兒子』之丁○○，
    叫丁○○打電話給你，是否有這二件事？）有」，且直承有
    在當日中午打電話給嘉昇當鋪之陳威賢，放言：「我會不惜
    任何代價，要把你們搞回來」、「你們的組織也沒有比別人
    堅強啊」，尚於本件槍擊事件後之當日上午十時十分許，打
    電話向陳威賢嗆聲：「你敢叫人來砸我店，事情還沒了」（
    同上卷第十五、十六頁）；午○○在警詢時，亦坦言：九十
    四年十一月十日晚上九點至十點間，我和丙○○、丁○○、
    辰○○、未○○、戌○○都到五聖宮，丙○○說德倫公司被
    嘉昇當鋪的人員砸店，我們「商討如何反擊，丙○○最後交
    代丁○○、辰○○、未○○、戌○○等四人持槍到三峽鎮高
    山青檳榔攤及三峽鎮○○路一二八號嘉昇當鋪開槍，還交代
    盡量不要傷到人」，「丙○○只叫他們四人駕駛兩部汽車前
    去開槍，‥‥並說開完槍後，到桃園縣大溪鎮紅蟳汽車旅館
    會和」，並直言：槍擊現場所見深色豐田車所懸掛之２Ｌ—
    １４４７號車牌，原係伊向子○○拿取，掛在伊之「權利車
    」上使用，後為辰○○拆下，另輛經警察查扣改懸Ｋ６—６
    ４０３號車牌之銀色自小客車，係丙○○於槍擊事件後借伊
    使用者；更指陳：作案槍枝，我曾經在德倫公司見過，槍擊
    案後，伊等一起藏匿，所有費用均由丙○○支出，丙○○「
    有教我們，如果警方要查證作案當天的情形時如何串證，如
    果警方問的話，就說：槍不是我們開的，這個案子我們也不
    知道，我們只是去三峽五聖宮聊天，之後我就回家睡覺了，
    其他人員丙○○如何交待（說詞），我不知道」（同上卷第
    二至五頁）；在偵查中，復以證人身分，具結後供證：在五
    聖宮內，有討論對嘉昇當鋪反擊之事，「我有勸丙○○不要
    這樣做，會沒完沒了，他沒說話，原本我要開車走，結果他
    罵我，最後他叫我留下來，我只是聽到他們說要開槍，我說
    不好，他們四個（按指丁○○、辰○○、未○○、戌○○）
    轉身就走」，「（問：說要開槍是誰主意？）丙○○，他叫
    其他人去執行」，「槍我可以肯定是他們的」，「辰○○開
    豐田，載丁○○；現代是戌○○開，載未○○」（同上卷第
    二十二、二十三頁）；辰○○於九十四年十一月二十四日之
    警詢中，坦稱：伊於同月十日晚間，接獲丙○○電話，要伊
    聯絡戌○○及丁○○至五聖宮集合，到達時，綽號「大胖奇
    」（按即午○○）已在場等我們，丙○○告訴我們德倫公司
    遭砸店；並於九十五年四月十八日警詢時，直稱：丙○○說
    要查明是何人砸的（同上卷第三十四、三十八頁）；戊○○
    在警詢時供承：我於九十四年十一月十日晚上二十一時左右
    ，獨自駕車前往五聖宮，到達時有看到丙○○、午○○等人
    ，後來辰○○、戌○○、丁○○、未○○也到場，談論德倫
    公司被嘉昇當鋪人員砸店的事（同上卷第六十二、六十三頁
    ）各等語。足見被告等一夥人確有因德倫公司遭人砸店之事
    ，在五聖宮聚集商議槍擊報復之情，且係由丙○○主事，分
    配各人任務，分頭進行，完成計畫。尤以在原審中，午○○
    仍坦言：我在五聖宮內，和丙○○「聊天一個多小時」；辰
    ○○亦謂：丙○○說要「了解」何人砸店各等語（見原審卷
    第一宗第四十九、五十八頁），益見所辯純為躲藏而聚合，
    及其二人與戌○○皆一度辯稱僅在宮外停車場見面，未進入
    宮內云云，暨宙○○○○既稱因身體不適，未注意有無上情
    ，卻又稱未聽聞商議報復云云，不無矛盾，當係避遁或迴護
    之言，均不足採。
  (三)宇○○住處及高山青檳榔攤遭槍擊部分，復經目擊證人乙１
    結證後，行交互詰問稱：「（問：九十四年十一月十日晚上
    十二點左右你人在何處？）高山青檳榔攤，我在幫店長顧店
    」，「有一輛車逆向開過來，車子裡面坐在駕駛座後方的人
    ，朝高山青檳榔攤的玻璃開槍」，「（我當時）在高山青檳
    榔攤門口旁邊的沙發」「（問：車子開過來時，距離你多遠
    ？）幾公尺我不會算，但是非常近，差不多一個汽車車身長
    度」，「（問：有無看到車子的廠牌？）豐田ＴＯＹＯＴ乙
    黑色」，「（開槍當時，駕駛座後面的窗戶有打開嗎？）有
    的，整個搖下來」，「（問：有無看清楚開槍的人的長相？
    ）有的」，「（問：請描述開槍的人當天的外貌特徵）他戴
    眼鏡及棒球帽，我以前看過這個人，但不知道他的名字。因
    為他曾到高山青檳榔攤向裡面的店主買檳榔，我當時有在場
    」，並當庭指認在庭之丁○○稱：「他當時比較胖」，「（
    問：為何肯定是在庭被告丁○○開槍？）因為當場我以為他
    要買檳榔，但後來被嚇到」，「（問：你以為他要買檳榔，
    你有無趨向他的車窗前？）我已經走到門口」，「我看到他
    拿槍出來，他開了第一槍，我就跑了，我跑到廁所，後來陸
    續有聽到槍聲，等槍聲沒有，我才出來」，「（問：如何能
    確定這台車子就是豐田的車子？）看車子的尾燈及車身的英
    文字ＴＯＹＯＴ乙（證人用唸的）」，「車子逆向開過來，
    把車窗搖下來，一下子槍就伸出來了」，「（射擊時，他先
    看我一下，我也看他一下，他就把槍拿出來」，「（問：從
    你的位置，看到持槍的人身體何部位？）臉、肩膀」，「（
    問：你說曾看過持槍人，是在當天看到持槍人時就認出這個
    人？還是後來製作警詢筆錄時才想起這個人？）當天槍擊時
    ，我就知道是他，我以為他要來買檳榔，因為之前有看過」
    ，「（指認之前）我是先講特徵，我跟警察說他身形壯碩，
    臉圓圓的，戴帽子及眼鏡」，「（問：你指認時，警方拿了
    幾張口卡片給你看？）很多，最少有五張」，「（問：從你
    跟警方描述開槍的人特徵，到警方找出指認口卡片，隔多久
    時間？）是當天，是幾小時，我不知道多久」，「（問：開
    槍的人有無到高山青檳榔攤跟檳榔攤的人聊天過？）有，是
    跟宇○○聊天，當時我在外面的沙發，他們是在門口聊天」
    等語綦詳（見原審卷第三宗第五十三至六十二頁）。足見係
    在事發之初，記憶甚為清晰情況下，就其近距離詳見之舊識
    人員，正確指出丁○○之特徵，經警提供多張不同人別照片
    （偵一卷第一四四至一四八頁），而在丁○○彩色照片（明
    顯特徵確為壯碩、圓臉）之下簽名確認（偵一卷第一四八頁
    ），所進行之指認程序，核無丙○○、丁○○所稱欠當、不
    法情形存在。
  (四)另目擊證人乙２證稱：「（問：九十四年十一月十日晚上十
    二點左右，你人在何處？）我在三峽光明路，附近有一家國
    術館，斜對面有一個檳榔攤，名字叫高山青」，「（當時）
    我買消夜走路從那裡經過」，「我聽到碰一聲，以為是鞭炮
    ，我走到旁邊，看到高山青檳榔攤的玻璃破了。碰的聲音是
    從我的左邊馬路上、高山青檳榔攤的旁邊發出的。我看到一
    臺車子開走」，「（問：有無看清楚這臺車子的車牌號碼？
    ）當時有看到，現在忘記了」，「（你有無將車號告訴宇○○？）宇○○當時有問我，我跟另一個朋友都在旁邊，另一
    個朋友有告訴宇○○車牌號碼，我說可能是這個車牌號碼」
    ，「（問：你看到車子時之距離？）差不多二、三十公尺，
    我看到車子的正前面及側面」，「（看到的車牌號碼）後面
    四個是數字，前面兩個有一個是英文」（見原審卷第三宗第
    六十五、六十六、六十八頁）；證人宇○○亦結證：「（問
    ：高山青檳榔攤與你何關係？）我太太林雅齡開的」，「我
    （案發）當時本來要出去，（所以）請我弟弟的女友‥‥幫
    我看店，當時我在三峽光明路七十號住處二樓廁所」，「我
    聽到碰碰兩個槍聲，中間間隔五、六秒，我看到檳榔攤的玻
    璃破掉，並看到一臺黑色豐田車子開過去，但沒看到車牌號
    碼，是對面的阿伯及快炒店的人告訴我車牌號碼，沒多久警
    察就來了」，「（問：當時他們跟你說的車牌號碼，是否就
    是警詢筆錄所記載的車牌號碼二Ｌ─一四四七號？）是的」
    ，「（問：子彈射中何處？）一發射中檳榔攤，另外的射中
    六十八號鐵門」，「（你住處及檳榔攤是否為三岔路口？）
    永安街、光明路有交岔，檳榔攤距永安街、光明路口約三、
    四十公尺」，「（問：會不會認錯豐田汽車的廠牌、車型？
    ）不會，我曾從事過洗車工作」，「（問：你聽到槍聲，是
    否用跑的下樓？）是的，約四、五秒到樓下」，「我下樓就
    看到對面的阿伯及快炒店的人，就站在高山青檳榔攤對面，
    距檳榔攤約十公尺」，「（問：阿伯告訴你車號時，你如何
    記下？）我馬上用紙筆抄下來，阿伯也有跟警察講車號」，
    「（問：高山青檳榔攤附近有無雞排攤？）有的，在萊爾富
    對面，營業到凌晨一、二點」，並指稱丁○○、未○○兩人
    在此之前都有到該檳榔攤買過檳榔。「丁○○約半個月來一
    次，未○○約五天至一星期一次」（原審卷第二宗第二一四
    至二二八頁）各等語。除車牌號碼之正確描述（此部分詳後
    述）屬於傳聞證據外，其餘均為親見親聞之事項，所言並未
    違背客觀存在之經驗法則或論理法則。
  (五)原審勘驗卷附高山青檳榔攤旁監視錄影機所拍攝之畫面結果
    ，發現：於九十四年十一月十日晚間十一時五十八分三十三
    秒，確實出現一台似為豐田廠牌黑色轎車，逆向行駛到左前
    方店門前停止數秒，自左後車窗伸出長槍對左方店面開槍，
    緊接著向前行駛數公尺後又停止，於同日晚間十一時五十八
    分五十九秒再次向左方射擊，隨即驅車離開，此有監視錄影
    光碟一片及原審勘驗筆錄一份存卷可考（原審卷第三宗第七
    十二、一０八頁），核與上揭乙１、乙２及宇○○所證者無
    異。
  (六)丙○○在原審時，坦言：「車牌是午○○跟竹南許先生借了
    以後跟我說，我叫午○○去山上拆牌使用」（見原審卷第三
    宗第七十六頁），已見被告等多有使用他人車牌之習慣，衡
    諸車牌須經車籍登記列管，乃眾所週知之事，改懸他人車牌
    行事，當有隱蔽之意。而關於本件作案車輛，丁○○所搭乘
    前往槍擊宇○○住處及高山青檳榔攤之豐田牌黑色汽車，其
    上懸掛之車牌號碼二Ｌ─一四四七號車牌二面，乃係證人卯
    ○○陪同午○○一起向子○○索取而來乙節，業據午○○供
    承在卷（見原審卷第一宗第五十頁、第三宗第七十六頁、本
    院卷第三宗第一六三頁正面），復經證人子○○、卯○○證
    述無訛（偵一卷第一０一至一０四頁），互核大致相符，足
    見上開原號牌不詳之豐田牌黑色汽車，於作案之際所換掛之
    二Ｌ─一四四七號車牌二面，確係午○○所提供，以掩人耳
    目；又槍擊嘉昇當鋪者所駕駛之現代牌銀色汽車，業經午○○於九十五年六月二十九日帶同警員前往台北縣三峽鎮○○
    路停車場起獲，該現代牌銀色汽車原有之三○六○—ＪＵ號
    車牌二面，已遭拆下放置在後車箱內，卻改懸Ｋ六—六四○
    三號車牌二面，亦經午○○於偵查中證述綦詳，並有該查獲
    現場照片附卷可憑，均如前述，亦可徵原車牌號碼三○六○
    —ＪＵ號之現代牌銀色汽車，為避人耳目，而換掛Ｋ六—六
    四○三號車牌。上揭二車即係本案槍擊時所用車輛，要屬無
    疑。
  (七)丁○○供稱：戊○○雖非德倫公司職員，但偶而會從外頭接
    一些個案交給我們公司處理（偵一卷第二十八頁）；戌○○
    亦謂：德倫公司曾請戊○○（綽號「香腸」，按為台語諧音
    ）與我們一起催收帳款（同上卷第四十五頁）各等語，可見
    戊○○與德倫公司人員關係密切，其為德倫公司出面，於槍
    擊案發前，先開車前往檳榔攤附近察看動靜，回報後再由他
    人下手槍擊，並未違背常情事理。戊○○於歷審中，已供承
    於上開槍擊事件發生當天晚間，確曾駕駛鈴木牌黑色ＳＯＬ
    ＩＯ汽車行經高山青檳榔攤等語（見原審卷第三宗第九十三
    頁、本院卷第三宗第二九一頁背面），核與乙１在警詢時證
    稱槍擊發生前曾看見一台鈴木牌黑色ＳＯＬＩＯ汽車在高山
    青檳榔攤前來回開了好幾趟乙節大致相符，此部分警詢筆錄
    所載內容，確與乙１所供相符，並經本院勘驗警詢錄音帶，
    載明於筆錄（見本院卷第二宗第九十至九十二頁），本院且
    另勘驗系爭檳榔攤現場監視錄影光碟，發現「九十四年十一
    月十日二十三時三十四分二十九秒（槍擊前），有疑似黑色
    ＳＯＬＩＯ汽車（車牌模糊不清），順向行使經過現場」，
    有該勘驗筆錄及擷取照片可稽（見本院卷第一宗第二四四、
    二四五頁），戊○○雖供稱伊駕駛上開汽車行經台北縣三峽
    鎮○○路與光明路口，係於槍擊事件發生當天晚間十時許，
    然此顯係避就之詞，不足採信；尤以檳榔攤附近之雞排攤營
    業至凌晨一、二時許，已經宇○○供明，有如前述，戊○○
    竟稱伊因買雞排而攤商已打烊，伊始經過檳榔攤尋覓其他攤
    商云云，益見不實。而以時間、里程言，戊○○坦言：於二
    十三時四十分許，回到五聖宮（偵一卷第六十七頁），黃添
    成指稱：從五聖宮開車到三峽市區約五、六公里（原審卷第
    二宗第一二六頁），顯然相互吻合，該錄影顯示之ＳＯＬＩ
    Ｏ汽車即為戊○○所駕者，無庸置疑。而乙１在原審改稱該
    ＳＯＬＩＯ汽車係於槍擊後，在檳榔攤前來回開了好幾趟云
    云（見原審第三宗第六十二頁），當係因時間經過，而印象
    模糊、錯誤所致，尚無礙於其先前基本社會事實之陳述。當
    晚二十三時五十七分許，戊○○縱有在五聖宮內，以行動電
    話與德倫公司營業所之房東通聯情形，仍與上揭開車察看檳
    榔攤之事實不相扞格。亥○○竟謂戊○○在案發之前及之後
    ，均在撞球店內云云，非但與丙○○（偵一卷第四二八頁）
    及戊○○本人上揭所供情形不合，亦與勘驗錄影情形不符，
    自屬迴護之詞，要無可採。至戊○○、乙１雖均稱有多次來
    回觀察檳榔攤之情，然此供述證據既與非供述證據之上揭錄
    影顯示者不完全相同，爰依錄影所示者認定僅有一次觀察行
    動，允宜敘明。
  (八)雖依卷附電話監聽記錄之基地台位址顯示，九十四年十一月
    十一日凌晨零時三十八分至四十八分，戌○○確係在桃園縣
    桃園市大興里，且依電話譯文顯示係在三溫暖內無訛（見偵
    依卷第一五一條），但該處距離本件槍擊現場僅有一萬三千
    零八十五公尺，有網路地圖網頁一份存卷可憑（見本院卷第
    三宗第六十一頁），衡諸當時已屬深夜，又非繁榮都會區，
    倘以高速行駛，費時不多，尚難資為被告戌○○、丁○○、
    辰○○、未○○等四人之不在場證據。又卯○○雖證稱在案
    發當晚，午○○曾開車送伊返家云云，但仍不諱言只送伊一
    程，半途下車等語（本院卷第三宗第三十六頁），是亦難為
    午○○未至五聖宮聚會之不在場證明。
  (九)午○○固書寫一紙三○六○—ＪＵ「車子使用責任聲明書」
    ，略謂伊自「九十五年二月十三日」起使用該車（見本院卷
    第三宗第一六九頁），但據證人丑○○證稱：伊委託丙○○
    處理債務人楊淑華積欠之債務，扣案現代牌銀色汽車係楊淑
    華於「九十四年六月」交給伊，伊就將該車放在苗栗的車庫
    ，後來丙○○及午○○於九十五年向伊借用該車，借車之詳
    細時間已經忘記，但這輛車於「九十四年十一月」間，是否
    確實在伊苗栗的車庫內，伊已經忘記等語（原審卷第二宗第
    一一九至一二一頁），則證人丑○○既已忘記借車予丙○○
    及午○○之時間，且不能確定上開汽車於九十四年十一月間
    ，是否確實在其苗栗車庫內，自不能證明該車非作案車輛，
    上揭聲明書尚不足憑為被告等有利之認定依據；再另證人辛○○雖證稱：伊曾賣給午○○一輛銀色無牌照之福特牌汽車
    ，嗣後午○○於九十四年七月底將已懸有車牌之車交還等語
    ，但仍謂車牌號碼是否如午○○所稱之「２Ｌ—１４４７」
    號，伊「就不知道」等語（本院卷第三宗第一五八頁背面至
    一五九頁背面）亦無從資為有利午○○認定之依憑。
  (十)關於本件槍擊所使用之槍彈一節，警員據報現場採證結果：
    台北縣三峽鎮○○路六十八號宇○○住宅鐵捲門上共有十八
    個彈孔（其中一個貫穿射入屋內）、屋內木板牆上有二個彈
    孔，六十八號前騎樓地上有彈頭碎片十四個；同路七十四號
    高山青檳榔攤有玻璃、燈管一枝損壞；同鎮○○路一二八號
    申○○○鐵捲門上共有七個彈孔，當舖前左側道路行人斑馬
    線處發現彈殼六枚、騎樓地上有彈頭碎片四個等情，有現場
    勘查報告一份及現場照片三十八幀在卷可憑（見偵一卷第一
    ○七至一三三頁）。又上開彈頭碎片、彈殼經送內政部警政
    署刑事警察局鑑定結果：台北縣三峽鎮○○路六十八號、七
    十四號及騎樓部分，送鑑彈頭碎片六顆，認均係彈頭之鉛心
    碎片，因未發現足資判別之特徵，故無法研判為何種槍枝所
    擊發；同鎮○○路一二八號騎樓、店址前行人斑馬線上等處
    部分：1.送鑑彈頭碎片三顆：認係已擊發之口徑九厘米銅包
    衣彈頭、制式彈頭之銅包衣碎片及鉛心碎片與制式彈頭之銅
    包衣碎片。該彈頭碎片三顆，經檢測，雖均已變形破損，惟
    其上均具有明顯之右旋來復線，符合制式槍枝來復線之規格
    ，且來復線之陰、陽線寬窄、深淺及纏角亦相當一致，與一
    般土改造槍枝所擊發之彈頭有別；2.送鑑彈殼六顆，認均係
    已擊發之口徑九厘米制式彈殼，經以顯微鏡比對結果，其彈
    底特徵紋痕均相吻合，均係由同一槍枝所擊發。該六枚彈殼
    ，經檢測，其上之彈底撞針痕及彈底紋痕等形態相較於彈底
    平面而言，穩定且無大幅起伏之現象，彈殼壁上亦無顯著之
    變形，符合制式槍枝擊發制式子彈之特徵，有內政部警政署
    刑事警察局九十五年四月二十四日刑鑑字第○九四○一七四
    五三八號、第0000000000號鑑驗通知書及九十五
    年八月四日刑鑑字第○九五○一一三二二五號函各一份在卷
    可按（見偵二卷第三十五至四十四頁）。就所造成之物品毀
    損情形以言，固堪認具有殺傷力，但據實際從事該鑑定之天
    ○○到庭供稱：非制式槍枝擊發制式子彈之案例，約不超過
    百分之二、三十，本件送鑑枝彈殼未嚴重變形，亦有可能係
    以比較好之改造槍枝所擊發等語（見本院卷第三宗九十七年
    一月八日審判筆錄第十四頁），是本件既未查扣得槍枝，無
    從實際以個化方式鑑別其是否屬於制式，爰依罪疑唯輕原則
    ，認定為非制式之土造槍枝。
  (十一)被告等雖聲請調閱桃源麗池（三溫暖）有限公司之監視器錄
    影帶及亞太行動寬頻股份有限公司之相關電話通聯記錄，然
    據稱均因超過保存期間而無從辦理，有該二公司來函在案可
    憑（分見本院卷第二宗第二一二、二四五頁），附此說明。
  (十二)按刑法上共同正犯之成立，只需行為人間具有犯意聯絡、行
    為分擔為已足，是其等相互利用、完成犯罪，縱未親自動手
    實行，或僅參與其中部分行動，或祇分擔犯罪構成要件以外
    之作為，仍應共同負其刑責。綜合上述各種直接、間接證據
    ，本件事證已臻明確，被告等所辯各節，核均係畏罪飾卸之
    詞，皆無可採，其等共同犯行，洵堪認定。所請為其他證據
    之調查，或已經撤回，或應認無必要，併此指明。
三、被告等行為後，刑法業經修正公布施行，與本件有關之法定
    刑最低數額部分及罰金易服勞役之折算標準，經綜合比較結
    果，應適用較有利於被告等之新法規定。核被告等七人所為
    ，均係犯槍砲彈藥刀械管制條例第八條第四項之未經許可持
    有可發射子彈具有殺傷力之槍枝罪及同條例第十二條第四項
    之未經許可持有子彈罪。其中前罪部分，起訴書認係犯同條
    例第七條第四項之（持有制式槍枝）罪名，尚嫌未洽，此部
    分起訴法條應予變更。被告等七人就上開犯行，有犯意聯絡
    與行為分擔，為共同正犯。其等同時持有槍枝及子彈，係以
    一行為而觸犯數罪名，為想像競合犯，應從一較重之未經許
    可持有槍枝罪處斷。午○○、丁○○有如事實欄第一項所載
    之前科執行徒刑完畢之紀錄，有本院被告前案紀錄表可稽，
    茲於五年以內，再故意犯本件之罪，為累犯，均應依法加重
    其刑。
四、原審予以論科，固非無見。惟查：（一）原判決以未經許可
    持有（制式）手槍罪名予以論處，尚欠妥當。（二）認定戊○○係在槍擊案發之後，始開車至現場「來回勘查」，要與
    非供述證據之現場監視器錄影顯示者不符，亦非允洽。被告
    等七人雖均猶執前詞，否認犯罪，提起上訴，不能認為有理
    由，但原判決關於此部分既有可議，不能逕予維持，應由本
    院將之撤銷改判。爰審酌被告等七人非法持有槍枝子彈，數
    量不少，開槍射擊，嚴重危害社會治安，並對他人生命、財
    產安全造成重大威脅，事後復否認犯行，飾詞強辯，毫無悔
    意；兼衡丙○○指示辰○○、丁○○、鐘鎮壕、未○○執行
    槍擊行動；午○○、丁○○有事實欄所示之前科，素行非佳
    ，惟午○○雖恐遭報復，然仍於偵查中證述本案事實經過之
    犯後態度；戊○○雖參與謀議報復事宜，然分工後僅從事勘
    查槍擊前現場動靜之工作，及其等犯罪之目的、動機、手段
    、所生危害、犯後態度等一切情狀，分別量處如主文所示之
    刑，另就其等所受罰金刑部分，均諭知易服勞役之折算標準
    。末查，被告等七人共同持有之槍枝二枝，均屬違禁物，雖
    未扣案，然不能證明業已滅失，仍應依法宣告沒收。另其等
    所持有之子彈，均已發射，所餘彈頭碎片及彈殼已不具殺傷
    力，非屬違禁物，爰不予宣告沒收。
據上論斷，應依刑事訴訟法第三百六十九條第一項前段、第三百
六十四條、第二百九十九條第一項前段、第三百條，槍砲彈藥刀
械管制條例第八條第四項、第十二條第四項，刑法第二條第一項
、第十一條前段、第二十八條、第五十五條、第四十七條第一項
、第四十二條第三項、第三十八條第一項第一款，判決如主文。
中    華    民    國    97     年   1    月    22    日
                  刑事第十九庭  審判長法  官  尤豐彥
                                      法  官  魏新國
                                      法  官  洪昌宏
以上正本證明與原本無異。
如不服本判決，應於收受送達後十日內向本院提出上訴書狀，其
未敘述上訴之理由者並得於提起上訴後十日內向本院補提理由書
（均須按他造當事人之人數附繕本）。
                                      書記官  王韻雅
中    華    民    國    97    年    1     月    22    日
附錄本案論罪科刑法條全文：
槍砲彈藥刀械管制條例第八條
未經許可，製造、販賣或運輸鋼筆槍、瓦斯槍、麻醉槍、獵槍、
空氣槍或第四條第一項第一款所定其他可發射金屬或子彈具有殺
傷力之各式槍砲者，處無期徒刑或五年以上有期徒刑，併科新臺
幣一千萬元以下罰金。
未經許可，轉讓、出租或出借前項所列槍枝者，處五年以上有期
徒刑，併科新臺幣一千萬元以下罰金。
意圖供自己或他人犯罪之用，而犯前二項之罪者，處無期徒刑或
七年以上有期徒刑，併科新臺幣一千萬元以下罰金。
未經許可，持有、寄藏或意圖販賣而陳列第一項所列槍枝者，處
三年以上十年以下有期徒刑，併科新臺幣七百萬元以下罰金。
第一項至第三項之未遂犯罰之。
槍砲彈藥刀械管制條例第十二條
未經許可，製造、販賣或運輸子彈者，處一年以上七年以下有期
徒刑，併科新台幣五百萬元以下罰金。
未經許可，轉讓、出租或出借子彈者，處六月以上五年以下有期
徒刑，併科新台幣三百萬元以下罰金。
意圖供自己或他人犯罪之用，而犯前二項之罪者，處三年以上十
年以下有期徒刑，併科新台幣七百萬元以下罰金。
未經許可，持有、寄藏或意圖販賣而陳列子彈者，處五年以下有
期徒刑，併科新台幣三百萬元以下罰金。
第一項至第三項之未遂犯罰之。


司法院資訊處製作；財團法人民間司法改革基金會備份。
